【裁判字號】    98,交聲,3570
【裁判日期】    981217
【裁判案由】    交管條例聲異
【裁判全文】
臺灣板橋地方法院交通事件裁定        98年度交聲字第3570號
原處分機關  交通部公路總局臺北區監理所蘆洲監理站
異  議  人
即受處分人  甲○○
上列異議人即受處分人因違反道路交通管理處罰條例案件，對於
交通部公路總局臺北區監理所蘆洲監理站於民國98年9 月25日以
北監蘆字第裁46-1AD925601號違反道路交通管理事件裁決書所為
之處分，聲明異議，本院裁定如下：
      主  文
異議駁回。
      理  由
一、原處分意旨略以：異議人即受處分人甲○○所有之車牌號碼
    DOR-155 號輕型機車，於民國98年8 月26日10時14分許，在
    臺北市○○街138 號前，因「於身心障礙專用停車位違規停
    車」之違規行為，經臺北市停車管理工程處交通助理員拍照
    取證後，以北市交停字第1AD925601 號舉發違反道路交通管
    理事件通知單（下稱舉發單）逕行舉發。嗣異議人提出申訴
    ，經原處分機關調查結果，仍認前開違規行為明確，乃依道
    路交通管理處罰條例第56條第1 項第10款、第4 項（裁決書
    漏載第4 項，應予補充）規定，於98年9 月25日以北監蘆字
    第裁46-1AD925601號違反道路交通管理事件裁決書對異議人
    裁處罰鍰新臺幣（下同）1,200 元在案。
二、本件異議意旨略以：異議人所有之車牌號碼DOR-155 號輕型
    機車，固有於上開時間停放在臺北市○○路138 號前之「身
    心障礙專用停車位」之事實，惟異議人領有身心障礙手冊，
    係肢體障礙人士，本以為可使用「身心障礙專用停車位」，
    卻不知該停車位係專供經申請並檢驗合格之「特製車」停放
    ，因異議人家裡經濟狀況不佳，請求不要處罰異議人，爰依
    法聲明異議，請求撤銷原處分云云。
三、按在設有殘障者專用停車標誌處所，非殘障用車不得停放，
    道路交通安全規則第112 條第1 項第5 款定有明文；次按汽
    車（包括機器腳踏車）駕駛人停車時，於身心障礙專用停車
    位違規停車者，處600 元以上1,200 元以下罰鍰，並應以最
    高額處罰之，道路交通管理處罰條例第56條第1 項第10款、
    第4 項分別定有明文。復按掛有專用牌照之車輛，由身心障
    礙者本人使用或乘載身心障礙者本人時，得使用身心障礙者
    專用停車位；使用身心障礙者專用停車位者，除掛有專用牌
    照之車輛外，應將專用停車位識別證置於汽車擋風玻璃明顯
    處或黏貼於機車車首，以供查核檢驗；違規佔用路邊停車場
    專用停車位者，由交通勤務警察、依法令執行交通稽查任務
    人員或交通助理人員依道路交通管理處罰條例第56條規定辦
    理，亦為身心障礙者專用停車位設置管理辦法第12條第3 項
    、第9 條第1 項、第14條第1 項所明定。
四、經查：異議人甲○○所有之車牌號碼DOR-155 號輕型機車，
    於98年8 月26日10時14分許，停放於臺北市○○路138 號前
    之身心障礙者專用停車位，經臺北市停車管理工程處交通助
    理員以拍照方式採證後逕行製單舉發乙節，為異議人所是認
    ，並有臺北市政府交通局北市交停字第1AD925601 號舉發單
    1 紙及違規採證照片1 幀在卷可佐。異議人雖以前揭情詞置
    辯，然身心障礙者專用停車位設置管理辦法之立法目的，在
    於維護身心障礙者之合法權益及生活之便利，保障其公平參
    與社會生活之機會，結合政府及民間資源，規劃並推行各項
    扶助及福利措施，依該辦法第9 條第1 項「使用身心障礙者
    專用停車位者，除掛有專用牌照之車輛外，應將專用停車位
    識別證置於汽車擋風玻璃明顯處或黏貼於機車車首，以供查
    核檢驗」、第6 條第3 項「申請專用停車位識別證明者，應
    就專用停車位識別證或專用牌照擇一申請」及第6 條第4項
    「申請機車專用停車位識別證者，應具有汽車或機車之駕駛
    執照及行車執照；其申請機車專用停車位識別證者，以經監
    理單位檢驗合格之特製車者為限」等規定，可知並非身心障
    礙者即當然可以合法使用身心障礙專用停車位，尚需申請專
    用牌照或專用停車位識別證後方得合法使用之，且若欲申請
    機車專用停車位識別證者，尚需備有「特製車」供監理單位
    檢驗合格始具申請資格。而該辦法規定僅領有專用牌照或專
    用停車位識別證者才能合法使用身心障礙專用停車位之目的
    ，乃在於使承辦交通違規舉發案件之公務員能當場判定停車
    者違規與否，進而迅速裁罰或逕行拖吊，如此方能確實保障
    身心障礙者基本交通權益。異議人既然並未申請前揭專用牌
    照或識別證，尚不能僅憑其具有殘障手冊，即可任意停放身
    心障礙者之專用車位。是異議人前開違規事實甚為明確，其
    以前詞置辯，亦無足解免異議人違規之責。
五、綜上所述，異議人所有之上開機車於上開時、地，確有於身
    心障礙專用停車位違規停車之違規事實，堪予認定。從而，
    原處分機關依道路交通管理處罰條例第56條第1 項第10款、
    第4 項之規定，裁罰異議人罰鍰1,200 元，經核於法並無違
    誤，本件異議為無理由，應予駁回。
據上論斷，依道路交通案件處理辦法第19條，裁定如主文。
中    華    民    國    98    年    12    月    17    日
                      交通法庭  法  官  曾正耀
以上正本證明與原本無異
如不服本裁定應於送達後5日內向本院提出抗告狀
                                書記官  田世杰
中    華    民    國    98    年    12    月    17    日


司法院資訊處製作；財團法人民間司法改革基金會備份。
